【裁判字號】    89,上易,2021
【裁判日期】    891031
【裁判案由】    詐欺等
【裁判全文】
臺灣高等法院臺中分院刑事判決                  八十九年度上易字第二二一號
    上  訴  人
    即  被  告  丙○○
    選任辯護人  葉涵德
右上訴人因傷害案件，不服台灣台中地方法院八十九年度易字第一六八七號，中華民
國八十九年八月一日第一審判決（起訴案號：台灣台中地方法院檢察署八十九年度偵
字第一四０九號），提起上訴，本院判決如左：
      主  文
上訴駁回。
      事實及理由
一、本案經本院審理結果，認第一審判決認事用法及量刑均無不當，應予維持，並引
    用第一審判決書記載之事實、證據及理由（如附件）。
二、被告上訴意旨略以：伊當時陪己○○去的，到那裡才知道是同一人，但甲○○、
    戊○○就出手打人，伊無夥人傷害，且渠當時打的電話與己○○打的號碼不同，
    不知是同一樣云云，惟查證人己○○於本院調查時雖亦證稱：伊剛由台北回來台
    中，和丙○○認識好幾年，我因要開服裝店錢不夠，所以才打電話要借八十萬元
    ，伊到現場時甲○○、戊○○已到場，丙○○去停車，一回來看到是之前騙他錢
    的人就打起來，現場有些顧客我請他們幫忙拉開（本院卷第四十頁）；但查案發
    之大尊爵泡沬紅茶店負責人洪富祥於本院八十九年十月十六日調查時稱：當時伊
    店內只有二名女性店員在場，事出突然，丙○○進來就跟伊店內之一桌客人討東
    西，客人有站來拿桌子打丙○○（本院卷第五十八頁正、反面）；且當時打甲○○、戊○○之人，有喊丙○○大哥，那些人如果不認識不可能一見面就喊大哥，
    又和我們一起上開押我們到派出所，丙○○有拿旗竿打甲○○（本院卷第四十頁
    正面），即己○○及被告亦均不否認成、葉二人被制服後，確曾夥同勸架之人一
    起上車去派出所（本院卷第四十一頁），是如證人廖女及被告所言非虛，則在雙
    方互以椅子、旗竿毆打對方之混亂情況下，不論是女店員或其他不相關之顧客，
    因害怕無端被波及之心理因素下，避之唯恐不及，豈有於參與打架之餘，又和被
    告一同押送葉、成二人至警局，顯與常情不合，且葉、成二人均正值年青力盛之
    壯年時期，苟所謂當時僅在場勸架及拉開而已，被告又焉有可能獨力制服葉、成
    二人，該二人又何以受傷？復查：被告當時係先至太平分駐所報案，太平分駐所
    以該案係立人派出所轄區所管轄之案件，而轉由立人派出所處理，且被告於警訊
    中確供稱：因發現歹徒電話請女性朋友幫忙打電話，復據負責訊問及製作筆錄之
    警員丁○○供證無訛（本院卷第五十九頁）；可見被告並非偶然間發現葉、成二
    人即為欺騙其五萬元及手機之人，而係從廣知中獲知電話號碼應相同，懷疑是同
    一組人馬，而請己○○代打電話灼然甚明，再者被告雖稱：伊當時所開的車是嘉
    年華之車子，空間非常有限不可能擠七、八人云云，但查被告並不否認曾夥人押
    送被告至警局已如前述，而甲○○所稱約七、八人擠嘉年華之車，或與實際人數
    有所出入，但葉、成二均聲稱：相當擁擠；被告與其同夥又非不能互相疊坐，所
    謂七、八人又屬約略之詞，此外另尚有一部車輛同行，更足見甲○○、戊○○所
    稱：除被告，尚有有七、八人共同參與毆打，應屬實情，上訴人上訴意旨空言否
    認犯行，要無足取，其在本院未提出其他有利之證據及辯解，其上訴無理由，應
    予駁回。
三、據上論斷，應依刑事訴訟法第三百七十三條、第三百六十八條，判決如主文。
本案經檢察官乙○○到庭執行職務。
中      華      民      國    八十九     年     十      月三十一    日
                                  臺灣高等法院臺中分院刑事第七庭
                                        審判長法  官  林  榮  龍
                                              法  官  江  錫  麟
                                              法  官  謝  說  容
右正本證明與原本無異。
不得上訴。
                                              書記官  阮  正  枝
中      華      民      國    八十九     年     十一    月      二      日
                                                                        Ｃ
台灣台中地方法院刑事判決                        八十九年度易字第一六八七號
    公  訴  人  台灣台中地方法院檢察署檢察官
    被      告  甲○○  男  十九歲（民國○○年○月○○日生）
                        住台中市○區○○里○○街一九五號
                        身分證統一編號：Ｚ000000000號
    被      告  戊○○  男  二十三歲（民國○○○年○月○○日生）
                        住台中市○○區○○路三九一之一號
                        身分證統一編號：Ｚ000000000號
    被      告  丙○○  男  三十一歲（民國○○○年○月○○日生）
                        住台中縣太平市○○路七五巷十七弄二號
                        身分證統一編號：Ｚ000000000號
右列被告等因詐欺等案件，經檢察官提起公訴（八十九年度偵字第一四○九號），本
院判決如左：
    主  文
甲○○共同連續意圖為自己不法之所有，以詐術使人將本人之物交付，累犯，處有期
徒刑壹年參月。
戊○○共同連續意圖為自己不法之所有，以詐術使人將本人之物交付，處有期徒刑壹
年貳月。
如事實、理由欄所示0000000000號行動電話壹支沒收。
丙○○共同傷害人之身體，處拘役參拾日，如易科罰金，以參佰元折算壹日。
    事  實
一、甲○○於民國八十四年間因犯搶奪罪，經法院判處有期徒刑十一月確定，於八十
    六年二月二十三日執行完畢。（一）甲○○明知其並無資力可借款予他人，竟基
    於意圖為自己不法所有之概括犯意，以先於八十八年九月初起，在自由時報刊登
    「銀行民間信貸  １０～３００萬  先了解  免匯款  費用後扣  免押  免保
    意洽0000000000林專員」等內容之虛偽廣告，藉以引誘不知情之人聯
    絡接洽，再趁機要求借款人提供財物證明財力之方式，詐取現金等財物，旋甲○○並將上開詐欺計劃告訴戊○○邀戊○○加入，以共同行騙，戊○○旋亦基於為
    自己不法所有意圖之概括犯意而答應共同參與。嗣於八十八年九月九日晚上六時
    三十分許，丙○○因看見上開廣告，乃撥打上開電話號碼向甲○○、戊○○二人
    借款，而與甲○○（其自稱「吳先生」）及戊○○（其自稱「王先生」）二人約
    在台中市○區○○○路二三八號前見面，丙○○表示要借款新台幣（下同）五十
    萬元，甲○○即誆稱：「須有財力證明、戶口名簿及身分證影本、利息每十萬元
    每月九百元，手續費四千五百元」等語，丙○○不疑有詐，為出示財力證明乃拿
    出現金五萬元及小海豚大哥大一支給甲○○，甲○○取得後，即佯稱要拿至樓上
    給董事長查看等語，並即起身上樓趁機從後門溜走後，隨即打電話通知戊○○，
    戊○○乃請丙○○上樓，並亦趁機自大門逃走，隨後丙○○發現甲○○與戊○○
    均不見蹤影，始知受騙。（二）嗣丙○○心有未甘，因於八十八年九月十七日，
    發現自由時報亦刊登貸款廣告，且聯絡電話與先前詐騙伊之電話號碼相同，乃委
    請友人己○○撥打上開電話號碼予甲○○、戊○○二人，佯稱要辦貸款，甲○○
    、戊○○二人乃又依上開詐騙模式，與己○○約定於同日晚上七時許，在台中市
    ○○路十二巷十八號「大尊爵泡沫紅茶店」見面商談借款事宜。旋丙○○即先請
    不詳姓名之成年男子約七、八人於前開約定之時地守候，並駕駛己○○之小客車
    載己○○於約定時間至「大尊爵泡沫紅茶店」等候，俟於同日晚上七時三十分許
    ，甲○○與戊○○二人抵達「大尊爵泡沫紅茶店」後，丙○○確認正是先前詐取
    其現金及大哥大之人，乃與上述在場之七、八名男子共同基於傷害之犯意聯絡，
    出手毆打甲○○及戊○○二人，致甲○○受有臉部裂傷、頭部右側血腫、左小腿
    挫傷等傷害；戊○○則受有頭部外傷、臉、頭、左手及背部挫傷等傷害後，再將
    甲○○、戊○○二人扭送台中縣太平市某派出所，惟因轄區問題再由台中市警察
    局第二分局立人派出所警員，將甲○○、戊○○二人帶至立人派出所訊問，並在
    甲○○及戊○○身上取獲渠等向丙○○所詐取之現金五萬元。
二、案經甲○○、戊○○訴由台中市警察局第二分局立人派出所報告臺灣臺中地方法
    院檢察署檢察官偵查起訴。
    理  由
一、
（一）被告甲○○及戊○○部分：右揭詐欺事實迭據被告甲○○及戊○○二人於警訊
      及偵審中坦承不諱，核被告二人所供非惟互核相符，且與被害人丙○○於警訊
      中及證人己○○於審理中結證情節相同，並有丙○○領回五萬元出具之贓物認
      領保管單一紙及自由時報之廣告內容附卷可稽，被告二人自白均核與事實相符
      ，堪可採信，事證明確，被告甲○○、戊○○二人犯行均堪認定。
（二）被告丙○○部分：訊據被告丙○○固坦承有出手毆打戊○○之事實，惟矢口否
      認有右開傷害犯行，辯稱：八十八年九月十七日晚上伊係陪己○○去辦貸款，
      並未帶人打傷甲○○及戊○○二人，在上開紅茶店內，伊僅說甲○○他們二人
      專門在騙人，結果紅茶店不認識的人就幫伊打人及捉甲○○及戊○○二人到派
      出所，伊為借款所撥打之電話號碼與己○○為借款所撥打之電話號碼不同云云
      。惟查，（１）被告丙○○夥同上述男子約七、八名共同毆打甲○○、戊○○
      二人成傷之事實，業據甲○○二人於警訊及偵審中指訴歷歷，核與證人己○○
      於審理中結稱：丙○○與被告二人及隔壁數個男生全部打成一團，丙○○有打
      戊○○，丙○○用手推戊○○之肩膀，戊○○用手推丙○○的頭，然後丙○○
      與戊○○二人就打起來，互相攻擊對方，就如同一般人在打架一般等語情節相
      符，並有驗傷診斷書及受傷之照片四張附卷可稽。又被告丙○○於警訊中業已
      供稱：「（你今日如何發現騙你的人？）我是看自由時報五十九版小啟廣告，
      上面寫１０－３００萬元信貸，免押，．．，電話0000000000號。
      因此電話號碼和我被騙所刊登之電話號碼一樣，我就託朋友打電話進去，和對
      方約見面，發現就是騙我錢的那二人。」、「．．，該紅茶店內的客人（約有
      七、八名）就起身幫忙．．。」等語，嗣於審理中並供稱：伊在接受警察詢問
      時所言均實在，警訊筆錄伊有看過再簽名等語。參以甲○○指稱：上開七、八
      位男子均叫丙○○「林大哥」，在場的警察都知道等語，核與證人即立人派出
      警員林圳坤於審理中結證：當初在立人派出所時，有三、四人說是丙○○的朋
      友，要關心丙○○一下等語情節相符，且上開男子苟真與被告丙○○素不相識
      ，又豈有僅因被告丙○○與證人詹奕明二人片面指稱甲○○及戊○○二人係騙
      財之徒，即不分青紅白與被告丙○○合力毆打甲○○及戊○○之理。（２）至
      證人己○○於審理中雖證稱：八十八年九月十五日伊看聯合報之貸款廣告，而
      依廣告上之電話號碼，向甲○○及戊○○二人借款，因伊不敢一個人去，才請
      丙○○陪伊去云云。然查，證人己○○於審理中證稱：「（你怎麼知道被告兩
      人在騙錢？）丙○○跟戊○○說你騙我的錢及行動電話還給我，這樣我就知道
      了。」、「（丙○○跟戊○○說，你騙我的錢及行動電話之前你是否知道被告
      兩人是在騙錢？）不知道。」、「（在丙○○進到「大尊爵泡沫紅茶店」前丙○○有沒有告訴你他被騙錢及行動電話之事？）沒有。」云云，核與被告丙○○於審理中所供：「（八十八年九月十七日你為何與己○○到「大尊爵泡沫紅
      茶店」去？）陪他去辦貸款，因為我之前有跟己○○說我之前被騙。」、「（
      你在何時、何地、講這件事情？）我錢被騙時，我有去報案，報案當天我有跟
      己○○在電話說，報案隔天我有在己○○的店裡說。」、「（報案當天你如何
      對己○○說？）我之前就有跟己○○說，我要辦貸款，我說我去辦貸款時，錢
      被人家騙了，手機也被人家搶了。」、「（報案隔天如何對己○○說？）我說
      因為我前幾天才被人家騙，然後你要辦貸款你要小心一點，我是看報紙才去辦
      貸款的，己○○說怎麼會這樣，我說我也不知道。」、「（在報案隔天這次你
      有沒有對己○○說你被騙？）我對己○○說（我當初）要辦貸款貸伍拾萬元要
      準備五萬元之調度金，及準備身分證及戶口名簿，然後被告二人（甲○○、戊○○）說要關掉手機，說如果你是情報單位的怎麼辦，這些以及整個過程我都
      有跟己○○說。」云云，核二人所陳情節已明顯不符。又證人己○○在被告丙○○於審理中供稱：伊所撥打之電話與己○○所撥打者不同云云後，嗣雖到庭
      證稱：伊所撥打之電話為：0000000000號云云。惟經本院隔離訊問
      被告丙○○與證人己○○結果，被告丙○○供稱：「．．己○○打的是000
      0000000，我有去問己○○，己○○對我說的，是己○○找給我看的，
      己○○自己有紀錄，紀錄他貸款的電話號碼，他只告訴我號碼，沒有拿筆記本
      給我看，所以我不知道筆記本是何顏色。」、「（你如何知道己○○記載在筆
      記本？）因己○○有拿出來看，我在旁邊，當時沒有別人在場。」云云，亦核
      與己○○所證：「（在今天開庭之前丙○○是否有去問你這支電話號碼？）沒
      有。」云云情節不符，是證人己○○所證顯係迴護被告丙○○之詞，尚難據為
      有利於被告之認定。綜上所述，被告丙○○所辯核與事實不符，尚難憑採，事
      證明確，其犯行堪以認定。
二、查己○○固在撥打上開電話向被告甲○○、戊○○二人借款之前已知悉被告甲○○、戊○○二人為詐騙之徒，惟按詐欺罪之成立，有既遂未遂之分，被害人陷於
    錯誤而將財物交付者為既遂，被害人倘未陷於錯誤，因而未將財物交付，詐欺行
    為依然存在，僅被害人未被所愚而已，難辭詐欺未遂罪責，本案己○○雖早識破
    被告二人係詐欺，而虛與委蛇，然被告甲○○、戊○○二人既明知其無借款予己○○之意，仍在己○○依上開虛偽之廣告而撥打電話向渠二人借款時，向己○○
    施詐，邀己○○於上開時地見面，核已達實施使人交付財物之詐術，而有不法所
    有之意圖，即與詐欺罪構成要件相符，不能謂非詐欺未遂。是核被告甲○○、戊○○二人所為，均係犯刑法第三百三十九條第一項之詐欺取財既遂罪及第三百三
    十九條第三項、第一項之詐欺取財未遂罪。公訴人雖漏引刑法第三百三十九條第
    三項、第一項之罪，惟其起訴事實既已載明，本院仍應予審理。被告丙○○所為
    ，核犯刑法第二百七十七條第一項傷害罪。被告甲○○、戊○○二人間，就所犯
    詐欺取財罪，被告丙○○與不詳姓名之男子數人彼此間就所犯傷害罪，均有犯意
    聯絡及行為分擔，均為共同正犯。被告甲○○、戊○○二人二次詐欺犯行，時間
    緊接，觸犯構成要件相同之罪名，顯係基於概括犯意而為，為連續犯，應依刑法
    第五十六條規定，從情節較重之刑法第三百三十九條第一項之詐欺取財既遂罪論
    以一罪，並加重其刑。又被告丙○○以一個行為，傷害甲○○、戊○○二人，為
    想像競合犯，應從一重處斷。查甲○○於八十四年間因犯搶奪罪，經法院判處有
    期徒刑十一月確定，於八十六年二月二十三日執行完畢，有台灣台中地方法院檢
    察署刑案資料查註紀錄表在卷可按，其於五年內再犯本件有期徒刑以上之罪，為
    累犯，應依刑法第四十七條規定，遞加重其刑。爰分別審酌被告甲○○、戊○○
    二人，均年輕體健，竟不思以正當方法獲取金錢，反以上開手法向人詐騙取財，
    惡性非輕；被告丙○○在受騙之後，夥同上開姓名不詳之男子毆打被告甲○○、
    戊○○二人之所為，亦委不足取，及被告三人犯罪之手段、所生危害、犯罪後之
    態度等一切情狀，量處如主文所示之刑，並就被告丙○○部分諭知易科罰金折算
    之標準。被告甲○○、戊○○二人上開使用之0000000000號行動電話
    一支，係被告甲○○、戊○○二人所共同購買，且為渠二人犯罪所用之物，業據
    被告戊○○於偵查中供明在卷，應予宣告沒收。
據上論斷，應依刑事訴訟法第二百九十九條第一項前段，刑法第二十八條、第五十六
條、第三百三十九條第一項、第二百七十七條第一項、第四十七條、第五十五條、第
四十一條、第三十八條第一項第二款，罰金罰鍰提高標準條例第一條前段、第二條，
判決如主文。
中    華    民    國    八十九    年      八        月        一        日
                                        法  官  江  奇  峰
右正本證明與原本無異。
如不服本判決，應於送達後十日內向本院提出上訴狀(須附繕本)，上訴於台灣高等
法院台中分院。
                                        書記官
中    華    民    國    八十九    年      八        月       三         日
附錄論罪科刑法條
刑法第三百三十九條第一項：意圖為自己或第三人不法之所有，以詐術使人將本人或
第三人之物交付者，處五年以下有期徒刑、拘役或科或併科一千元以下罰金。
第二百七十七條第一項：傷害人之身體或健康者，處三年以下有期徒刑、拘役或一千
元以下罰金。
刑法第二百七十七條第一項：傷害人之身體或健康者，處三年以下有期徒刑、拘役或
一千元以下罰金。


司法院資訊處製作；財團法人民間司法改革基金會備份。
